【裁判字號】    98,易,1395
【裁判日期】    981029
【裁判案由】    詐欺
【裁判全文】
臺灣臺中地方法院刑事判決              98年度易字第1395號
公  訴  人  臺灣臺中地方法院檢察署檢察官
被      告  乙○○
上列被告因詐欺案件，經檢察官提起公訴（98年度偵緝字第366
、409號），本院判決如下：
    主    文
乙○○幫助犯詐欺取財罪，處有期徒刑月，如易科罰金，以新
臺幣壹仟元折算壹日。
    犯罪事實
一、乙○○自知無資力，亦無實際經營公司行號之意，雖可預見
    提供自己身分資料予他人，而擔任公司之人頭負責人及據以
    開立支票帳戶後，將該支票帳戶交付他人使用，可能淪為詐
    騙集團用於財產犯罪之工具，竟仍基於幫助詐騙集團遂行詐
    欺取財犯罪之不確定犯意，自民國96年5月11日起，以每星
    期新臺幣（下同）2000元之代價，擔任遠信開發企業社（址
    設臺北縣板橋市○○路216巷5號1樓）之掛名負責人，並開
    立臺灣中小企業銀行埔墘分行帳號000000000號之支票存款
    帳戶，再將支票交付予姓名年籍不詳之詐騙集團成員使用，
    而容任他人藉其上開帳戶之支票遂行財產犯罪。嗣該詐欺集
    團之成員即共同基於為自己不法所有之詐欺犯意聯絡，先於
    97年2月27日下午2時許，撥打電話給丙○○，向丙○○佯稱
    為「臺北聯合寶塔交流中心」之「林明華」，及誆稱欲購買
    靈骨塔位之事；復於翌（28）日下午4時許，至丙○○位於
    臺中縣太平市○○路420號之辦公室內，向丙○○謊稱：願
    以2750萬元，購買丙○○之90個靈骨塔位等語，並當場交付
    由遠信開發企業設及負責人乙○○為發票人之臺灣中小企業
    銀行埔墘分行票號AV0000000號、面額1100萬元之支票1張，
    以充定金，且書立買賣商品契約書1份，然而要求丙○○必
    須先支付選位費36萬元，致丙○○誤信為真而陷於錯誤，遂
    於97年2月29日，依該詐騙集團成員之指示，匯款36萬元至
    甲○○（業經本院判處有期徒刑3月確定）所有之華南商業
    銀行士林分行帳號000000000000號帳戶內。嗣於97年3月31
    日，上開支票跳票後，丙○○始發覺受騙，而報警查獲上情
    。
二、案經丙○○訴由臺中縣警察局太平分局報告臺灣臺中地方法
    院檢察署檢察官偵查起訴。
    理    由
一、證據能力之說明﹕
  (一)按「被告以外之人於偵查中向檢察官所為之陳述，除顯有不
    可信之情況者外，得為證據」，刑事訴訟法第159條之1第2
    項定有明文。此乃立法者以刑事訴訟法規定檢察官代表國家
    偵查犯罪、實施公訴，依法有訊問被告、證人、鑑定人之權
    ，且實務運作時，偵查中檢察官向被告以外之人所取得之陳
    述，原則上均能遵守法律規定，不致違法取供，其可信性極
    高，為兼顧理論與實務為由，而對「被告以外之人於偵查中
    向檢察官所為之陳述」，例外設定其具備非顯不可信之要件
    時，得為證據。本件關於以下論及之證人柯希貴於偵查中向
    檢察官所為之陳述，業經具結且查無顯不可信之情形存在，
    依上開刑事訴訟法第159條之1第2項規定，具證據能力。
  (二)復按現行刑事訴訟法為保障被告之反對詰問權，排除具有虛
    偽危險性之傳聞證據，以求實體真實之發見，於該法第159
    條第1項明定被告以外之人於審判外之言詞或書面陳述，除
    法律有規定者外，不得作為證據。而刑事訴訟法第159條之1
    至159條之4有傳聞法則之例外規定，且被告以外之人於審判
    外之陳述，雖不符前4條之規定，而經當事人於審判程序同
    意作為證據，法院審酌該言詞陳述或書面陳述作成時之情況
    ，認為適當者，亦得為證據；當事人、代理人或辯護人於法
    院調查證據時，知有第159條第1項不得為證據之情形，而未
    於言詞辯論終結前聲明異議者，視為有前項之同意，刑事訴
    訟法第159條之5定有明文。本件關於以下論及之告訴人丙○
    ○於警詢之指訴，係屬被告以外之人於審判外之書面陳述，
    而檢察官、被告並未就上開陳述有所爭執，且迄於言詞辯論
    終結前，均未主張有刑事訴訟法第159條第1項不得為證據之
    情形，是應認已同意作為證據，且經本院審酌後，認無不適
    當之情形，應認具有證據能力，合先敘明。
二、認定犯罪事實所憑之證據及理由﹕
    上開犯罪事實，業經被告乙○○於本院審理時坦承不諱，核
    與告訴人丙○○於警詢之指述及證人柯希貴於偵訊之證述情
    節相符，復有戶名遠信開發企業社乙○○之法務部票據信用
    資訊連結作業1份、營利事業登記公示資料查詢1張、臺灣中
    小企業銀行埔墘分行票號AV0000000號之支票及其退票理由
    單、商品買賣契約書影本、告訴人匯款之國泰世華商業銀行
    匯出匯款回條各1紙在卷可稽，足認被告之自白與事實相符
    。本件事證明確，被告之犯行洵堪認定，應依法論科。
三、論罪科刑﹕
  (一)核被告所為，係犯刑法第30條第1項前段、第339條第1項之
    幫助詐欺取財罪。被告幫助詐欺集團成員犯詐欺取財罪，為
    幫助犯，爰依刑法第30條第2項之規定，減輕其刑。爰審酌
    被告以每星期2000元之代價，提供身分資料予詐騙集團成員
    ，擔任行騙詐財所需之商號之掛名負責人，並開立支票帳戶
    供詐騙集團之使用，其所為助長犯罪之不良風氣，幫助犯罪
    者隱匿真實身分，增加檢警偵查犯罪之困難性，並造成告訴
    人丙○○36萬元之財產損失；兼衡酌被告雖於偵查中否認犯
    行，惟於本院審理時坦承犯行，及被告未實際參與詐騙之過
    程，可責難性較輕等一切情狀，量處如主文所示之刑，並諭
    知易科罰金之折算標準。
  (二)又被告行為後，刑法第41條於98年1月21日修正公布，並自
    98年9月1日起施行，修正後該條規定受6個月以下有期徒刑
    或拘役之宣告，不論得否易科罰金，均得以提供社會勞動6
    小時折算1日，易服社會勞動，並配合修正刑事訴訟法第479
    條第1項，明定易服社會勞動由指揮執行之檢察官命令之，
    亦即上開規定應係檢察官執行事項，非屬被告適用之刑罰法
    律或法律效果有變更，自無刑法第2條第1項法律變更規定之
    適用，而無須為新舊法之比較，應逕適用裁判時法，附此敘
    明。
據上論斷，應依刑事訴訟法第299條第1項前段，刑法第30條第1
項前段、第2項、第339條第1項、第41條第1項前段，刑法施行法
第1條之1第1項、第2項前段，判決如主文。
本案經檢察官丁○○到庭執行職務。
中    華    民    國    98    年    10    月    29    日
                刑事第十六庭  審判長法  官  巫淑芳
                                    法  官  黃建都
                                    法  官  戴嘉慧
上正本證明與原本無異。
如不服本判決，應於收受送達後10日內向本院提出上訴書狀（應
敘述具體理由並附繕本）。
上訴書狀如未敘述理由，應於上訴期間屆滿後20日內補提理由書
於本院。
告訴人或被害人對於判決如有不服具備理由請求檢察官上訴者，
其上訴期間之計算係以檢察官收受判決正本之日期為準。
                                    書記官  劉晴芬
中    華    民    國    98    年    10    月    29    日
【附錄本案論罪科刑法條】
《中華民國刑法第339條》
意圖為自己或第三人不法之所有，以詐術使人將本人或第三人之
物交付者，處5年以下有期徒刑、拘役或科或併科1千元以下罰金
。
以前項方法得財產上不法之利益或使第三人得之者，亦同。
前二項之未遂犯罰之。


司法院資訊處製作；財團法人民間司法改革基金會備份。
